臺灣臺南地方法院民事判決　　　　　　　 94年度訴字第636號
原　　　告　甲○○
訴訟代理人　林永發律師
被　　　告　乙○○
　　　　　　丁○○
　　　　　　戊○○
共　　　同
訴訟代理人　李孟哲律師
複代理人　　楊慧娟律師
上列當事人間請求給付借款事件，本院於民國94年7月27日言詞
辯論終結，判決如下：
    主    文
被告應連帶給付原告新台幣壹佰萬元，及自民國九十四年五月三
十一日起至清償日止，按週年利率百分之五計算之利息。
訴訟費用由被告連帶負擔。
本判決於原告以新台幣拾萬元為被告供擔保後，得假執行。但
被告如於執行標的物拍定、變賣前，以新台幣壹佰萬元為原告預
供擔保，得免為假執行。
    事實及理由
一、原告主張：
（一）原告之女即被告乙○○於民國92年7月5日邀同其女婿即被
      告丁○○、其子即被告戊○○為連帶保證人，向原告借款
      新台幣（下同）1,000,000元（下稱：系爭款項），約定
      最遲應於6個月內即93年1月5日清償，並由被告簽立借用
      證1紙（下稱：系爭借用證）交由原告收執為憑。
（二）原告與被告乙○○為父女關係，故就系爭款項並無約定利
      息，然被告乙○○迄未清償欠款，尚積欠如主文第1項所
      示之金額，而被告丁○○、戊○○為本件借款之連帶保證
      人，依法應負連帶清償責任。
（三）爰依消費借貸及連帶保證之法律關係，提起本件訴訟。並
      聲明：除假執行供擔保金額外，如主文所示。
二、被告抗辯：
（一）被告乙○○係於92年7月2日左右，邀同被告丁○○、戊○○為連帶保證人，向原告之配偶即被告乙○○之母親丙○○○借貸系爭款項，並簽立系爭借用證交予訴外人丙○○○收執，因訴外人丙○○○不識字，故將系爭借用證交由
      原告保管，被告乙○○並未自原告處收受系爭款項。故系
      爭款項之消費借貸及連帶保證關係，係存在於被告與訴外
      人丙○○○間，而與原告無關。
（二）被告乙○○已於今年農曆年前向訴外人丙○○○清償系爭
      款項，當時因原告臨時找不到系爭借用證，因而未同時將
      系爭借用證交還被告乙○○，故兩造間就系爭款項並不存
      在消費借貸及連帶保證之法律關係，況原告所述系爭款項
      之來源，亦不合情理，則原告持被告乙○○交付予訴外人
      丙○○○之系爭借用證，訴請被告連帶清償借款，洵無理
      由。
（三）聲明：
      1.原告之訴駁回。
      2.如受不利益判決，願供擔保，請准宣告免為假執行。
三、兩造不爭執之事實：
（一）被告乙○○、丁○○及戊○○，於92年7月5日分別以借款
      人、連帶保證人之資格簽立系爭借用證。
（二）上述兩造不爭執之事實，有原告提出之系爭借用證1紙為
      證（見本院卷第13頁），堪信為真實。
四、本院依民事訴訟法第270條之1第1項第3款規定，整理並協議
    簡化爭點後，兩造同意就言詞辯論時所陳述之事實及主張之
    法律關係為論斷。查原告主張被告乙○○邀同被告丁○○、
    戊○○為連帶保證人向其借貸系爭借項迄未清償一節，業為
    被告所否認，並以前揭情詞置辯，則本件所應審究者，即為
    兩造間就系爭款項有無消費借貸及連帶保證之法律關係存在
    ？茲查：
（一）按當事人主張有利於己之事實者，就其事實有舉證之責任
      ，民事訴訟法第277條前段定有明文。次按金錢借貸契約
      ，固屬要物契約，應由貸與人就交付金錢之事實負舉證之
      責，但若貸與人提出之借用證內，經載明借款額，當日親
      收足訖無訛者，要應解為貸與人就要物性之具備，已盡舉
      證責任；又事實有常態與變態之分，其主張常態事實者無
      庸負舉證責任，反之，主張變態事實者，則須就其所主張
      之事實負舉證責任；原告於起訴原因已有相當之證明，而
      被告於抗辯事實即應負證明之責，倘無確實證明方法或僅
      以空言爭執者，當然認定其抗辯事實非真正，即應為被告
      不利益之裁判（最高法院69年台上字第3546號判例、86年
      度台上字第891號、91年度台上字第46 3號判決意旨參照
      ）。
（二）查經核兩造所不爭之系爭借用證載明：「新臺幣壹佰萬元
      整，民國92年7月5日，右記款項借用是實即日領收足訖，
      前列各項自應遵守履行不敢違背如有違背之時任意仁台主
      張鄙人絕無異議恐口無憑茲邀同連帶保證人連帶辦清償責
      任恐後無憑特立此證付執為據，借款人乙○○，連帶保證
      人戊○○，連帶保證人丁○○」等語，揆諸前開判例意旨
      ，此核與最高法院69年台上字第3546號判例所揭櫫：「若
      貸與人提出之借用證內，經載明借款額，當日親收足訖無
      訛者，要應解為貸與人就要物性之具備，已盡舉證責任」
      之意旨相符，則被告乙○○抗辯伊未向原告借款且未自原
      告處收受系爭款項云云，已難採信。
（三）被告雖辯稱：渠等簽立系爭借用證係交付予訴外人丙○○○，因訴外人丙○○○不識字，故將系爭借用證交由原告
      保管云云，然查，借貸兩造間因存有金錢借貸關係，借款
      人乃將借用證交付予貸款人收執以為憑證，此為一般金錢
      借貸交易之常態事實，則被告辯稱原告雖持有系爭借用證
      ，然其並非貸款人云云，即屬變態之事實，自應由被告就
      此變態之事實負舉證責任，乃被告迄未舉證以實其說，已
      難信被告所執之辯解為真實；又訴外人丙○○○雖不識字
      ，然被告乙○○如係將系爭借用證交由訴外人丙○○○收
      執，則訴外人丙○○○亦不過為保管系爭借用證之事實行
      為，又非令訴外人丙○○○為簽署任何文件之法律行為，
      此實與訴外人丙○○○識字與否，並無必要關連性，況訴
      外人丙○○○於本院審理時，一致證稱：「我跟我先生即
      原告的錢是分開的，完全沒有放在一起」等語明確（見本
      院卷第21、71頁），準此，證人丙○○○與其配偶即原告
      既係長期以來各自保管各人之財物，顯見，證人丙○○○
      是否識字，並不影響其管理、處分個人財產之能力，則證
      人丙○○○亦無將表彰高達1,000,000元借款憑據之系爭
      借用證，交由原告保管之必要，益徵被告辯稱原告係因證
      人丙○○○不識字而代為保管系爭借用證云云，無可採信
      。
（四）被告又辯稱：原告所述系爭款項之資金來源，不合情理云
      云。經查，本院於94年7月20日言詞辯論期日詢之原告關
      於系爭款項之來源一節，原告陳稱：「‧‧‧我就向鄰居
      一位要前來購買木材的生意人（詳細姓名、住址不清楚）
      先行借款一百萬元，因為該名生意人本來要向其他人購買
      木材，但是因為買賣契約未成立，所以我就先行請求他將
      原本他要預付給他人的買賣木材定金先借給我。該名生意
      人也是過了二、三天後把一百萬元現金拿到我的家裡借給
      我。我本來是想說可以將我的木材出售給該名生意人抵銷
      該一百萬元的借款，後來買賣不成，所以十天後我就將我
      賺的錢及存的錢湊齊一百萬還給該名生意人」等語（見本
      院卷第59-60頁），則依原告上開所陳有關系爭款項來源
      部分，原告固表明係是跟鄰居的生意人借錢，惟並不知該
      名借款人之姓名，或有疑義之處，然查，原告係於8年8月
      19日生，其高齡已近86歲，原告之記憶能力本較一般成年
      人衰退，且系爭借款係於92年7月5日成立，迄原告於本院
      94年7月20日之審理期日為上開陳詞，亦已逾2年期間，則
      以原告之80餘歲高齡及系爭借款事實發生迄今已逾2年期
      間，要難期待原告就系爭款項來源得為明確清晰之陳述。
      再查，原告就系爭款項借貸之主要待證事實，先後於本院
      審理陳稱：「被告乙○○打電話回來跟我太太丙○○○表
      示她在外積欠賭債，如果不還會遭人傷害，所以要借款新
      台幣壹佰萬元，我太太將此事轉達給我，我為了避免被告
      乙○○遭人傷害，就同意出借新台幣一百萬元‧‧‧被告
      乙○○是要向我借款，只是她打電話回來由我太太丙○○○接電話轉告要向我借款一百萬元‧‧‧當初被告乙○○
      打了好幾次電話說要借錢，但剛開始不說明借款原因，後
      來我才答應幫她的忙。一百萬元的款項是我的，錢是我出
      借的」等語明確（見本院卷第59-60、72頁），則原告上
      開借款過程一事，既為先後一致且明確之陳述，且有關系
      爭借用證係被告乙○○於借得系爭款項數日後始行簽立一
      節（見本院卷第60頁），亦與被告乙○○自陳：「借款後
      經過二、三天之後，我才回家寫借用證」等語，互核相符
      ，自不能單以原告所稱系爭款項來源或有些微疑義，即全
      盤否認原告主張之真實性。從而，本件原告就系爭款項之
      消費借貸及連帶保證關係，已盡其舉證責任，應值採信。
（五）被告另辯稱：被告乙○○係邀同被告丁○○、戊○○為連
      帶保證人向證人丙○○○借貸系爭款項云云。然查，關於
      系爭款項借貸過程之相關細節，經本院隔離訊問被告乙○○與證人丙○○○結果（見本院卷第70-71頁）：
      1.有關系爭款項有無約定清償期、借貸日期部分：
        被告乙○○辯稱：「我與媽媽沒有約定清償日期‧‧‧
        借款後經過二、三天之後，我才回家寫借用證交給我媽
        媽，借用證的日期就是我回家簽寫該借據的日期」云云
        ，則觀之系爭借用證載明簽寫日期為92年7月5日，可推
        知被告乙○○應係指伊於92年7月2日左右向證人丙○○○借得系爭款項；證人丙○○○則證稱：「約定清償日
        期是明年的農曆過年前，果然經過一年後，在今年農曆
        過年前，被告乙○○就將一百萬元現金拿到我家中還給
        我」云云，則依證人丙○○○上開證詞，其應係去年農
        曆年即93年1月間左右，將系爭款項出借予被告乙○○
        。
      2.有關被告乙○○借貸系爭款項原因、時間部分：
        被告乙○○辯稱：「我借款的原因是要幫我的先生還債
        ，我有跟證人講借款的原因；我借錢的時候是在下午的
        時候回家去借款」云云；證人丙○○○則證稱：「因為
        被告乙○○要娶媳婦缺錢，被告乙○○在中午左右回家
        ，要向我借一百萬元拿去娶媳婦之用；」云云。
     3. 有關被告乙○○是否事前知悉證人丙○○○有系爭款項
        可供借貸部分：
        被告乙○○辯稱：「我事先並不知道她（即證人丙○○○）在家中有放一百萬元的現金，至於我母親有無事先
        從我父親那邊拿到一百萬元的款項我事先也不知情」云
        云；證人丙○○○則證稱：「她（即被告乙○○）說因
        為我那筆錢（即系爭款項）也沒有在用，叫我先借她」
        云云。
      4.有關被告乙○○何時交付系爭借用證予證人丙○○○部
        分：
        被告乙○○辯稱：「借款後經過二、三天之後，我才回
        家寫借用證交給我媽媽」云云；證人丙○○○則證稱：
        「借用證的作成時間是在我交付現金一百萬元的當時，
        被告乙○○就立刻簽寫借用證給我」云云。
      5.綜上，本件就系爭款項借貸過程之有無約定清償期、借
        貸日期、借貸系爭款項原因、時間、被告乙○○是否事
        前知悉證人丙○○○有系爭款項可供借貸、被告乙○○
        何時交付系爭借用證予證人丙○○○等相關細節，綜觀
        被告乙○○與證人丙○○○之上開就己身親歷事實之陳
        述，竟互不相符，且有相當之出入，尚難認被告乙○○
        有邀同被告丁○○、戊○○為連帶保證人向證人丙○○○借貸系爭款項之情事，被告上開所辯，自無可採。
五、按給付有確定期限者，債務人自期限屆滿時起，負遲延責任
    ，民法第229條第1項定有明文；又遲延之債務，以支付金錢
    為標的者，債權人得請求依法定利率計算之遲延利息。但約
    定利率較高者，仍從其約定利率；而應付利息之債務，其利
    率未經約定，亦無法律可據者，週年利率為100分之5；亦為
    同法第233條第1項及第203條所明定。查被告乙○○於92年7
    月5日邀同被告丁○○、戊○○為連帶保證人，向原告借貸
    系爭款項，兩造約定最遲應於6個月內清償，且未約定利息
    （見本院卷第60頁），則本件原告請求被告連帶給付系爭借
    項，其給付確定期限應為為93年1月5日，原告本可請求自給
    付確定期限屆滿日翌日即93年1月6日起至清償日止，按週年
    利率100分之5計算之利息，然原告僅請求自支付命令繕本送
    達被告之翌日起，按週年利率100分之5計算之利息，並未逾
    上開規定之範圍，自無不合。又原告之支付命令狀繕本係於
    94年5月30日送達於被告，有本院送達證書3紙在卷可憑（見
    本院94年度促字第15836號卷），是原告請求被告連帶給付
    自94年5月31日起至清償日止，按週年利率100分之5計算之
    利息，自屬正當。
六、末按借用人應於約定期限內，返還與借用物種類、品質、數
    量相同之物；又稱保證者，謂當事人約定，一方於他方之債
    務人不履行債務時，由其代負履行責任之契約；保證債務，
    除契約另有訂定外，包含主債務之利息、違約金、損害賠償
    及其他從屬於主債務之負擔；連帶債務之債權人，得對於債
    務人中之一人或數人或其全體，同時或先後請求全部或一部
    之給付，民法第478條、第739條、第740條、第273條第1項
    分別定有明文。查被告乙○○邀同被告丁○○、戊○○為連
    帶保證人向原告借款，迄未清償一節，已如前述，則被告對
    原告自應負連帶清償之責。從而，原告本於消費借貸與連帶
    保證之法律關係，請求被告連帶給付如主文第1項所示之金
    額，即屬有據，應予准許。
七、本件判決基礎已臻明確，兩造其餘之攻擊防禦方法及訴訟資
    料經本院斟酌後，核與判決不生影響，無一一論述之必要，
    併予敘明。
八、兩造分別陳明願供擔保，聲請宣告假執行及免為假執行，經
    核均無不合，爰分別酌定相當之擔保金額，併准許之。
九、據上論結，本件原告之訴為有理由，依民事訴訟法第85條第
    2項、第390條第2項、第392條第2項、第3項，判決如主文。
中　　華　　民　　國　　94　　年　　8 　　月　　10　　日
                          臺灣臺南地方法院民事第一庭
                              法  官　張銘晃
以上為正本係照原本作成。
如對本判決上訴，須於判決送達後20日內向本院提出上訴狀。
中　　華　　民　　國　　94　　年　　8 　　月　　11　　日
                              書記官　謝文心
